【裁判字號】    92,台非,303
【裁判日期】    920821
【裁判案由】    妨害自由
【裁判全文】
最高法院刑事判決                                九十二年度台非字第三０三號
    上  訴  人  最高法院檢察署檢察總長
    被      告  甲○○
右上訴人因被告妨害自由案件，對於台灣台南地方法院新營簡易庭中華民國九十二年
三月三十一日第一審確定簡易判決（九十一年度營簡字第五九一號，聲請簡易判決處
刑案號：台灣台南地方法院檢察署九十年度偵字第七四九八號），認為違法，提起非
常上訴，本院判決如左：
    主  文
原判決關於違背法令部分撤銷。
    理  由
非常上訴理由稱：「按判決適用法則不當者，為違背法令，刑事訴訟法第三百七十八
條定有明文。又得宣告緩刑者，以未曾受有期徒刑以上刑之宣告，或前受有期徒刑以
上刑之宣告，執行完畢或赦免後，五年以內未曾受有期徒刑以上刑之宣告為限，刑法
第七十四條規定甚明。是凡在判決前已受有期徒刑以上刑之宣告，即不合於緩刑條件
，至於前之宣告刑已否執行，以及被告犯罪時間之或前或後，在所不問，因而前受有
期徒刑以上刑之宣告，即不得於後案宣告緩刑，此亦有貴院五十四年台非字第一四八
號判例可供參考。查本件被告黃慶川前於九十二年二月二十四日，因違反家庭暴力防
治法等案件，經台灣台南地方法院判處有期徒刑四月，緩刑二年確定，並於九十二年
三月十六日起算緩刑，此有該院檢察署刑案資料查註紀錄表在卷可稽。嗣被告又犯本
件妨害自由罪，即不合於緩刑條件，乃原審法院疏未注意及此，於九十二年三月三十
一日判處被告有期徒刑四月時，並予宣告緩刑二年，顯有判決適用法則不當之違誤。
案經確定，爰依刑事訴訟法第四百四十一條、第四百四十三條提起非常上訴，以資糾
正。」等語。
本院按緩刑之宣告，須以未曾受有期徒刑以上刑之宣告，或前受有期徒刑以上刑之宣
告執行完畢或赦免後，五年以內未曾受有期徒刑以上刑之宣告為要件之一，此觀刑法
第七十四條之規定自明。故在判決前已經受有期徒刑以上刑之宣告併諭知緩刑確定者
，於緩刑期滿前即不合於再宣告緩刑之條件，不得於後案再宣告緩刑。又被告得否適
用刑法第七十四條宣告緩刑之前提事實，具有調查之必要性，不問卷內有無該項資料
，均應依法調查而為裁判。本件被告黃慶川因違反家庭暴力防治法案件，經台灣台南
地方法院於民國九十二年二月二十四日以九十一年度易字第一六二三號刑事判決，判
處有期徒刑肆月，如易科罰金以參百元折算壹日，緩刑貳年，於九十二年三月十六日
確定，緩刑期間至九十四年三月十五日期滿，有台灣台南地方法院檢察署九十二年度
執保字第四一號執行案卷可稽。則原審於九十二年三月三十一日以九十一年度營簡字
第五九一號刑事判決，論被告連續以加害生命、身體之事恐嚇他人，致生危害於安全
罪，處有期徒刑肆月，揆諸上開說明，即不得併為緩刑之宣告。乃原審對上情未予詳
查，竟同時諭知被告緩刑貳年，顯屬違法。案經確定，非常上訴意旨執以指摘，洵有
理由。惟原判決尚非不利於被告，應由本院將原判決關於諭知緩刑之違背法令部分撤
銷，以資糾正。
據上論結，應依刑事訴訟法第四百四十七條第一項第一款前段，判決如主文。
中      華      民      國    九十二    年      八      月    二十一    日
                              最高法院刑事第三庭
                                  審判長法官  林  茂  雄
                                        法官  王  居  財
                                        法官  張  祺  祥
                                        法官  李  伯  道
                                        法官  郭  毓  洲
      右正本證明與原本無異
                                              書  記  官
中      華      民      國    九十二    年      八      月    二十七    日


司法院資訊處製作；財團法人民間司法改革基金會備份。
